【裁判字號】    90,訴,53
【裁判日期】    900516
【裁判案由】    毒品危害防制條例等
【裁判全文】
臺灣士林地方法院刑事判決                              九十年度訴字第五三號
    公  訴  人  臺灣士林地方法院檢察署檢察官
    被      告  丙○○
右列被告因違反毒品危害防制條例案件，經檢察官提起公訴（八十九年度偵字第七八
五一號、第五一０四號），本院判決如左：
    主  文
丙○○連續轉讓第二級毒品，處有期徒刑捌月；又連續行使偽造私文書，足以生損害
於公眾，處有期徒刑肆月，扣案附表偽造之統一發票伍張均沒收。應執行有期徒刑拾
月，扣案附表偽造之統一發票伍張均沒收。
    事  實
一、丙○○基於概括之犯意，自民國八十七年三月間起至同年六月十五日前幾日止，
    連續多次在台北縣汐止市五堵地區或台北縣汐止市○○街○段四巷十二弄十號三
    樓住處無償轉讓第二級毒品安非他命（下稱安非他命）予乙○○、甲○○、吳鴻
    麟等人施用。嗣經警於八十七年五月二十八日十九時三十分許，在丙○○上開住
    處查獲吳鴻麟施用第二級毒品，及於八十七年六月十五日晚上七時二十分許，於
    台北縣汐止市○○路二十七巷五號三樓加蓋頂樓甲○○住處，查獲乙○○、甲○○施用第二級毒品，而循線查獲丙○○轉讓安非他命之情事。
二、丙○○明知黃專訓所有之附表五張統一發票係經偽造成與中獎之統一發票末五位
    數字相同，竟為償還黃專訓欠款新台幣（下同）二千五百元，乃與黃專訓（另案
    起訴）基於共同意圖為自己不法之所有之犯意聯絡，並基於概括之犯意，連續於
    附表所載時間由丙○○持黃專訓所交付上開偽造之統一發票，向附表所載金融機
    構謊稱發票末五位數字號碼與八十五年十一月份、十二月份及八十六年二月份之
    統一發票中獎號碼末五位數字相同，而行使上開偽造之統一發票，致附表所載之
    金融機構承辦人員陷於錯誤，而如數支付獎金，前後計得款新台幣二萬元，足以
    生損害於財政部統一發票給獎之正確性。
三、案經臺北縣警察局汐止分局報告臺灣士林地方法院檢察署檢察官及財政部報請臺
    灣臺北地方法院檢察署檢察官呈請臺灣高等法院檢察署令轉臺灣士林地方法院檢
    察署檢察官偵查起訴。
    理  由
一、訊之被告丙○○固坦承無償轉讓安非他命予乙○○、甲○○、吳鴻麟等人施用，
    惟辯稱轉讓第二級毒品部分業經臺灣高等法院八十八年度上訴字第一０五０號判
    決確定，且不知黃專訓所交付者係偽造之統一發票，係領完獎金後始知情云云。
    經查（一）被告坦承連續多次在台北縣汐止市五堵地區或台北縣汐止市○○街○
    段四巷十二弄十號三樓住處無償轉讓安非他命予乙○○、甲○○、吳鴻麟等人施
    用（八十七年度偵字第八四五九號卷第十七頁背面、第二十五頁、八十九年度偵
    字第七八五一號卷第二十五頁背面、本院九十年五月二日審判筆錄），並經證人
    乙○○（國防部北部地方軍事法院檢察署八十九年偵字第七四號卷八十九年三月
    二十三日偵查筆錄、本院九十年五月二日審判筆錄）、甲○○（國防部北部地方
    軍事法院檢察署八十九年偵字第七四號卷八十九年三月二十四日偵查筆錄、八十
    七年度偵字第五七０七號卷、八十七年六月十六日訊問筆錄、八十九年度偵字第
    七八五一號卷第二十五頁背面、本院九十年五月二日審判筆錄）、吳鴻麟（國防
    部北部地方軍事法院檢察署八十九年偵字第七四號卷八十九年三月二十四日偵查
    筆錄、八十七年度偵字第四九九九號卷第四十三頁）證述屬實，且被告前經臺灣
    高等法院八十八年度上訴字第一０五０號於八十八年六月三十日判決連續明知為
    禁藥而轉讓予案外人楊曉嵐、郭永芳，其所確定之犯罪時間係八十六年六月間某
    日起至同年七月二十一日止，而本件被告之犯罪時間係八十七年三月間起至同年
    六月十五日前幾日止，與被告前揭轉讓禁藥時間已相隔約八個月，其已非犯罪時
    間緊接，難認前後犯行基於概括犯意為之，具連續關係，自難以連續犯論，是被
    告之前之轉讓安非他命犯行，固經判決確定，其既判力不及於本件被告之轉讓毒
    品犯行。（二）被告前於檢察官偵訊時坦承，因欠黃專訓二千五百元，黃專訓拿
    五張統一發票給伊表示可以去領錢，伊問黃專訓為何不自行前往具領，黃專訓表
    示該五張發票係假的，他不敢去領，他願以每張五百元之傭金讓伊去領，伊去領
    二萬元回來，伊之前欠黃專訓之二千五百元即抵銷等語（八十九年度偵字第七八
    五一號卷第十九頁背面），且被告僅係幫黃專訓領取五張發票之獎金，即有二千
    五百元之酬金，顯與常情不符，且被告領取右開獎金係分五次向附表五家不同金
    融行庫領取，如被告不知黃專訓交付附表之統一發票係偽造，何以未一次向一家
    金融機構領足獎金，而分次分地分開領取獎金，被告辯稱不知係偽造之統一發票
    云云，洵不足採，此外復有偽造之統一發票五張（附於台灣台北地方法院八十七
    年度偵字第一一一九０號卷證物袋）、財政部函送之「變造統一發票移送明細表
    」、「偽造統一發票一覽表」在卷可稽。綜上所述事證明確，被告犯行洵堪認定
    。
二、被告轉讓毒品安非他命，係犯毒品危害防制條例第八條第二項之罪。又按統一發
    票乃稅捐稽機關印製發給核定之商號，於出售貨物時，依照格式填載出售貨物品
    名、金額及銷貨之商號，作為稅捐稽徵機關課徵稅額之依據，其本質非表彰一定
    財產上之權利，因此統一發票本質上仍屬銷貨商號製作之私文書，而非有價證券
    。至於統一發票可憑票對獎，乃稅捐稽徵機關為鼓勵消費者索取統一發票所採行
    之措施，不影響統一發票為私文書之性質，又變造私文書係指不變更原有文書之
    本質，僅就文書之內容有所更改而言，若變更其本，使其發生完全相反之效用者
    ，則屬偽造，將統一發票製造或改造為中獎之統一發票，即得行使兌換獎金之權
    利，則其製造或改造為中獎發票之行為應屬偽造，最高法院亦著有四十一年台上
    字第九六號判例可資參照，公訴人認被告所為係變造私文書，尚有誤會。是核被
    告此部分所為係犯刑法第二百十六條、第二百十條行使偽造私文書罪及同法第三
    百三十九條第一項之詐欺取財罪。被告先後多次轉讓毒品、行使偽造私文書及詐
    欺取財犯行，均時間緊接，所犯構成要件亦復相同，顯均係基於概括之犯意反覆
    為之，俱為連續犯，各應論以一罪，並均依法加重其刑。被告所犯行使偽造私文
    書及詐欺取財犯行，有方法結果之牽連關係，依刑法第五十五條規定，應從一重
    按行使偽造私文書罪處斷。被告轉讓安非他命予吳鴻麟之犯行部分，業經檢察官
    到庭實行公訴時認具連續犯裁判上一罪之關係追加起訴，本院自得併予審理，附
    此敘明，公訴人僅起訴被告八十七年五、六月間之轉讓安非他命之犯行，惟被告
    之犯行係自八十七年三月間起，惟被告八十七年三、四月間之轉讓第二級毒品之
    犯行，與公訴人起訴之犯行有連續犯裁判上一罪之關係，俱如前述，本院自得併
    予審理，附此敘明。又按毒品危害防制條例於八十七年五月二十日公布施行，被
    告連續轉讓笫二級毒品安非他命之行為祇以一罪論，被告最後一次犯行係在毒品
    危害防制條例公布施行之後，自不發生行為後法律有變更之問題，附此敘明。爰
    審酌被告因朋友之情轉讓安非他命，及為二千五百元之欠款而行使變造之統一發
    票詐領獎金，犯罪所生之損害暨犯後態度等一切情狀，量處如主文所示之刑，並
    定其應執行之刑。
四、扣案偽造之統一發票五張，係共犯黃專訓所有，被告與共犯黃專訓共同持有，且
    供犯罪所用之物，依刑法第三十八條第一項第二款之規定沒收之。
五、據上論斷，應依刑事訴訟法第二百九十九條第一項前段，毒品危害防制條例第八
    條第二項，刑法第十一條前段、第五十六條、第二百十六條、第二百十條、第三
    百三十九年第一項、第五十五條、第五十一條第五款、第三十八條第一項第二款
    ，罰金罰提高標準條例第一條前段，判決如主文。
本案經檢察官呂文忠到庭執行職務。
中      華      民      國    九十      年      五      月     十六     日
                              臺灣士林地方法院刑事第四庭
                                      法  官
右正本證明與原本無異。
如不服本判決，應於判決送達後十日內，向本院提出上訴狀。
                                          書記官
中      華      民      國      八十九      年      三      月    二十  日
附錄法條：
毒品危害防制條第八條第二項
刑法第二百十六條、第二百十條


司法院資訊處製作；財團法人民間司法改革基金會備份。
